臺灣高等法院民事裁定　九十一年度家抗字第一二一號
　　抗　告　人　丁○○
　　　　　　　　甲○○
　　　　　　　　丙○○
　　　　　　　　乙○○
右列抗告人因聲明繼承事件，對於中華民國九十一年三月二十九日臺灣台北地方法院
九十一年度聲繼字第二八號所為裁定提起抗告，本院裁定如左：
      主    文
抗告駁回。
抗告程序費用由抗告人負擔。
      理    由
一、按臺灣地區與大陸地區人民關係條例第六十六條第一項前段固規定：「大陸地區
    人民繼承台灣地區人民之遺產，應於繼承開始起三年內以書面向被繼承人住所地
    之法院為繼承之表示」。本件抗告人主張被繼承人胡茂修於民國八十八年六月七
    日死亡，其等係被繼承人胡茂修之胞弟及胞妹，依民法第一千一百三十八條第三
    款規定，對被繼承人胡茂修遺產有繼承權云云，並提出被繼承人胡茂修死亡時之
    除戶戶籍謄本、親屬系統表、經財團法人海峽交流基金會（下稱海基會）認證之
    四川省廣漢市公證處作成之聲明書、親屬關係公證書（二ＯＯＯ廣證字第一五一
    號）及委託書（見原法院卷第七頁至第八頁、第二十頁至第三三頁）為證，惟查
    ：
    (一)按在大陸地區製作之文書，經行政院設立或指定之機構或委託之民間團體驗證
      者，固推定為真正；惟依本條例第七條規定推定為真正之文書，其實質上證據
      力，由法院或主管機關認定；則文書內容與待證事實有關，且屬可信者，有實
      質上證據力；惟推定為真正之文書，如有反證事實證明其為不實者，不適用推
      定，此觀臺灣地區與大陸地區人民關係條例第七條及該條例施行細則第八條規
      定自明；故經海基會驗證之大陸地區公證書，其內容是否真實，法院仍應為實
      質上之調查，不得認係公文書，而逕予採信。
    (二)本件依原法院函調之被繼承人胡茂修戶籍謄本及兵籍資料記載，被繼承人胡茂
      修之母姓名均僅略載為張氏（見原法院卷第四○、四四頁），與抗告人所提出
      之親屬系統表所陳報為胡天華（見原法院卷第八頁），顯不相同。兩者相較，
      自應以被繼承人胡茂修生前陳述所製作之兵籍表（見原法院卷第四四、四五頁
      ），較之上開由抗告人自行陳述所製作之親屬系統表及所提出之親屬關係公證
      書，為真實可信。
    (三)再前揭兵籍表並無被繼承人胡茂修有兄弟姊妹之記載，而兄弟姐妹為手足至親
      ，果被繼承人胡茂修確有兄弟姐妹，則其於陳報親屬時，當不至於遺漏。至抗
      告人所提出經公證之聲明書、委託書及公證書之內容，經核均非屬證明血緣親
      屬之證明文件，仍不足據為證明抗告人與被繼承人胡茂修間有旁系血親關係存
      在。至抗告人所另提出之家書（附於本院卷內），抗告人既不能證明確係被繼
      承人胡茂修所自寫，亦難憑信。至抗告人所另提出之照片影本（附於本院卷內
      ），模糊不清，難以辨認，況依該照片所示，亦無法據為推認被繼承人胡茂修
      與抗告人間有何親屬關係存在。殊難僅憑抗告人片面之聲明，遽認渠等與被繼
      承人胡茂修為同源手足，得為被繼承人胡茂修之法定繼承人。
二、從而，原法院以無從由抗告人所提出之證明文件，認定渠等為被繼承人胡茂修之
    合法繼承人，而裁定駁回抗告人所為繼承之聲明，並無不合。抗告論旨雖以：親
    屬關係公證書所載之被繼承人胡茂修之母為胡天華，與戶籍謄本記載之張氏有所
    出入，係因被繼承人胡茂修之母娘家姓張，出嫁後隨夫姓，始改姓名為胡天華所
    致，二者實屬同一人；至抗告人丁○○為被繼承人胡茂修之三弟，原名胡道貴，
    於三歲時由其舅舅抱養始改姓名為丁○○云云，惟經核均不足以動搖原裁定之結
    果，尚難據為有利於抗告人之認定。是抗告人執此指摘原裁定不當，求予廢棄，
    為無理由。
三、據上論結，本件抗告為無理由，依非訟事件法第八條第一項前段、第十條、第二
    十八條，民事訴訟法第四百九十二條第一項、第八十五條第一項前段，裁定如主
    文。
中　　　華　　　民　　　國　　九十一　　年　　　五　　　月　　二十一　　日
　　　　　　　　　　　　　　　　民事第十三庭
　　　　　　　　　　　　　　　　　　審判長法　官　林　鄉　誠
　　　　　　　　　　　　　　　　　　　　　法　官　謝　碧　莉
　　　　　　　　　　　　　　　　　　　　　法　官　王　聖　惠
右正本係照原本作成。
不得再抗告。
中　　　華　　　民　　　國　　九十一　　年　　　五　　　月　　二十二　　日
　　　　　　　　　　　　　　　　　　　　　書記官　陳　樂　觀
